【裁判字號】    95,重訴,259
【裁判日期】    950914
【裁判案由】    損害賠償
【裁判全文】
臺灣高雄地方法院民事判決             95年度重訴字第259號
原      告  丙○○
            甲○○
被      告  乙○○○
上列當事人間請求損害賠償事件，本院於民國95年8 月31日言詞
辯論終結，判決如下：
    主      文
被告應給付原告丙○○新台幣柒拾捌萬零捌佰柒拾玖元，及自民
國九十四年十二月十日起至清償日止，按週年利率百分之五計算
之利息。
被告應給付原告甲○○新台幣壹拾玖萬肆仟伍佰元，及自民國九
十四年十二月十日起至清償日止，按週年利率百分之五計算之利
息。
原告其餘之訴駁回。
訴訟費用由被告負擔七分之一，其餘由原告平均負擔。
本判決第一、二項於原告丙○○、甲○○分別以新臺幣貳拾陸萬
元及新臺幣陸萬元供擔保後，得假執行。
原告其餘假執行之聲請駁回。
    事 實 及 理 由
一、原告主張：被告乙○○○於民國94年2 月12日下午7 時20分
    許，騎乘車牌號碼CH9-438 號重型機車，沿高雄市新興區○○○路由北往南方向行駛，途經該路與民生二路交岔路口，
    右轉民生二路行駛時，本應注意車輛行駛時，駕駛人應留意
    車前狀況，並隨時採取必要之安全措施，且依當時天候晴、
    夜間有照明、路面乾燥、無缺陷及障礙物等情形，亦無不能
    注意之情事，乙○○○竟疏未注意車前狀況，於民生二路西
    北角圓環67號停車格前，因車頭撞擊正在該處找尋停車位之
    被害人童文瑩，致童文瑩因此倒地受傷，受有頭部外傷併顱
    內出血等傷害，經送醫急救後，延至同年3 月7 日零時許不
    治死亡。而原告丙○○、甲○○為童文瑩之父母，故原告所
    受之下列損害，自得依民法第184 條第1 項、第192 條第1
    、2 項、第194 條之規定請求被告賠償：
    (一)原告丙○○部分：
      1、醫療費用新臺幣（下同）30,879元。
      2、殯葬費用290,000元。
      3、靈骨塔費用300,000元。
      4、扶養費用598,924元。
      5、精神慰撫金2,000,000元。
    (二)原告甲○○部分：
      1、看護費用34,500元。
      2、扶養費用1,468,439元。
      3、精神慰撫金2,000,000元。
    以上合計請求6,722,742 元。上開各項損害，均係被告不法
    侵害所生之結果。為此，提起本件訴訟等語。並聲明求為判
    決：
    (一)被告應給付原告丙○○3,219,803 元，及自起訴狀繕本送
      達翌日起至清償日止按年息5 ％計算之利息。
    (二)被告應給付原告甲○○3,502,939 元，及自起訴狀繕本送
      達翌日起至清償日止按年息5 ％計算之利息。
    (三)訴訟費用由被告負擔。
    (四)原告願供擔保，請准宣告假執行。
二、被告則以：對其曾於上揭時、地騎乘機車，行經上開肇事地
    點，因未注意車前狀況，隨時採取必要之安全措施，致車頭
    部位撞擊在該處找尋停車位之童文瑩，童文瑩因此受有頭部
    外傷併顱內出血之傷害，經送醫救治後仍不治死亡，而原告
    計支出如前述醫療費用、殯葬費用、靈骨塔費用及看護費用
    之事實均不爭執，惟以原告其餘請求之賠償數額過高，且被
    告在事發之後業已給付原告250,000 元，連同保險理賠1,43
    0,000 元 (被告於本院審理時口誤為1,400,000 萬元)，總
    計1,680,000 元予原告等語，資為抗辯。並聲明求為判決：
    (一)原告之訴駁回。
    (二)訴訟費用由原告負擔。
三、兩造不爭執事項：
  (一)被告於上揭時、地騎乘機車，行經上開肇事地點，因未注意
    車前狀況，隨時採取必要之安全措施，致車頭部位撞擊在該
    處找尋停車位之童文瑩，童文瑩因此受有頭部外傷併顱內出
    血之傷害，經送醫救治後仍不治死亡。
  (二)原告丙○○、甲○○為被害人童文瑩之父母。
  (三)原告丙○○為被害人童文瑩支出醫療費用30,879元、殯葬費
    用290,000 元、靈骨塔費用300,000 元；原告甲○○為被害
    人童文瑩支出看護費用34,500元。
  (四)原告已共同領取強制汽車責任保險理賠金1,430,000 元，及
    共同受領被告給付250,000 元。
四、兩造爭執事項如下：
  (一)原告請求之扶養費用及精神慰撫金是否過高？
  (二)原告得請求賠償之金額為何？
五、本院認定被告應負損害賠償責任之依據：
  (一)被告乙○○○對其曾於上揭時、地騎乘機車，行經上開肇事
    地點，因未注意車前狀況，隨時採取必要之安全措施，致車
    頭部位撞擊在該處找尋停車位之童文瑩，童文瑩因此受傷，
    經送醫救治後仍不治死亡之事實均供承不諱，核與證人即童
    文瑩友人賴雅雯、蔡瓊瑩於本院94年度交易字第315 號刑事
    案件審理時證述之情節相符。並有本院依職權調閱之道路交
    通事故現場圖、道路交通事故調查報告表(一)、(二)各1 紙、現
    場及車損照片10張在卷可資佐証。而被害人童文瑩因本件車
    禍致頭部外傷併顱內出血引起死亡乙節，亦經臺灣高雄地方
    法院檢察署檢察官督同法醫師相驗明確，並製有相驗屍體證
    明書、驗斷書、勘驗筆錄各一份及相驗屍體照片6 張等在卷
    可憑，足認被告前開自述核與事實相符，自可採為認定事實
    之依據。
  (二)按汽車行駛時，駕駛人應注意車前狀況，並隨時採取必要之
    安全措施，道路交通安全規則第94條第3 項定有明文。被告
    駕車時本應注意前開規定，參以本件車禍發生當時天候晴、
    夜間有照明、路面乾燥、無缺陷及障礙物，路況良好，亦分
    據道路交通事故調查報告表(一)記載明確，足認被告亦無不能
    注意之情事，然被告行經該路段時，竟因未注意車前狀況，
    致撞擊被害人死亡，其行為顯有過失，且該過失行為與被害
    人童文瑩之死亡結果間亦有相當因果關係，應屬明確。
  (三)按因故意或過失，不法侵害他人之權利者，負損害賠償責任
    ；不法侵害他人致死者，對於支出醫療及增加生活上需要之
    費用或殯葬費之人，亦應負損害賠償責任；被害人對於第三
    人負有法定扶養義務者，加害人對於該第三人亦應負損害賠
    償責任；不法侵害他人致死者，被害人之父、母、子、女及
    配偶，雖非財產上之損害，亦得請求賠償相當之金額，民法
    第184 條第1 項前段、第192 條第1 項、第2 項、第194 條
    分別定有明文。被害人童文瑩因本件車禍死亡，原告丙○○
    、甲○○為童文瑩之父母，自得依前開規定請求被告賠償其
    等所受之損害。
六、原告得請求被告賠償之各項損害，其金額應如何計算：
  (一)原告丙○○部分：
    1.醫療費用：原告丙○○主張其支出醫療費用30,879元乙節
      ，為被告所不爭執，堪信為真實，應予准許。
    2.殯葬費用：原告丙○○主張其支出殯葬費用290,000 元乙
      節，為被告所不爭執，堪信為真實，應予准許。
    3.靈骨塔費用：原告丙○○主張其支出靈骨塔費用300,000
      元乙節，為被告所不爭執，堪信為真實，應予准許。
    4.扶養費用：按「受扶養權利者，以不能維持生活而無謀生
      能力者為限。前項無謀生能力之限制，於直系血親尊親屬
      不適用之。」，民法第1117條定有明文，是直系血親尊親
      屬，如能以自己財產維持生活者，自無受扶養之權利。易
      言之，直系血親尊親屬受扶養之權利，仍應受不能維持生
      活之限制，而所謂「不能維持生活」，係指不能以自己之
      財產維持生活者而言（最高法院86年度台上字第3173號、
      81 年 度台上字第1504號及78年度台上字第1580號判決意
      旨參照）。經查，原告丙○○為被害人童文瑩之父，而原
      告丙○○名下雖無不動產，惟其94年度存款利息所得為
      39,211元，此有稅務電子閘門財產所得調件明細表在卷可
      參，以中央銀行所公布之五大銀行一個月期平均放款利率
      1.64% 計，估算現金存款至少2,300,000 元以上，顯見原
      告丙○○有一定之資產足以維生，並無「不能維持生活」
      之情形存在，是被害人童文瑩對於原告丙○○並無扶養之
      義務，原告丙○○主張被告應連帶賠償扶養費598,924 元
      云云，自屬無據。
    5.精神慰撫金：查原告丙○○係被害人童文瑩之父，其遭喪
      女之痛，精神上當受極大痛苦，本院斟酌原告丙○○為大
      學畢業，名下有存款，財產總額為2,300,000 元以上；被
      告乙○○○係高職肄業，名下無財產、94年度所得總額為
      234,596 元等情，有年籍資料、稅務電子閘門財產所得調
      件明細表在卷可稽，認原告丙○○請求2,000,000 元，尚
      嫌過高，此部分之請求應以1,000,000 元為適當。
    6.綜上，原告丙○○因本件車禍所受之損害合計為1,620,87
      9 元（30879+290000+300000＋0000000=0000000)。
  (二)原告甲○○部分：
    1.看護費用：原告甲○○主張其為童文瑩支出看護費用34,
      500 元乙節，為被告所不爭執，堪信為真實，應予准許。
    2.扶養費用：按「受扶養權利者，以不能維持生活而無謀生
      能力者為限。前項無謀生能力之限制，於直系血親尊親屬
      不適用之。」，民法第1117條定有明文，是直系血親尊親
      屬，如能以自己財產維持生活者，自無受扶養之權利。易
      言之，直系血親尊親屬受扶養之權利，仍應受不能維持生
      活之限制，而所謂「不能維持生活」，係指不能以自己之
      財產維持生活者而言（最高法院86年度台上字第3173號、
      81 年 度台上字第1504號及78年度台上字第1580號判決意
      旨參照）。經查，原告甲○○為被害人童文瑩之母，而原
      告甲○○名下有房屋1 間，土地1 筆，財產總額為281,
      506 元；另其94年度存款利息所得為71,719元，此有稅務
      電子閘門財產所得調件明細表在卷可參，以中央銀行公布
      之五大銀行一個月期平均存款利率1.64% 計，估算現金存
      款至少4,300,000 元以上。其名下財產總值甚多，顯見原
      告甲○○有一定之資產足以維生，並無「不能維持生活」
      之情形存在，是被害人童文瑩對於原告甲○○並無扶養之
      義務，原告甲○○主張被告應連帶賠償扶養費1,468,439
      元云云，亦屬無據。
    3.精神慰撫金：查原告甲○○係被害人童文瑩之母，其遭喪
      女之痛，精神上當受極大痛苦，本院斟酌原告甲○○名下
      有財產總額為4,500,000 元以上；被告乙○○○係高職肄
      業，名下無財產、94年度所得總額為234,596 元及其他一
      切情事，認原告甲○○請求2,000,000 元，尚嫌過高，此
      部分之請求應以1,000,000 元為適當。
    4.綜上，原告甲○○因本件車禍所受之損害合計為1,034,50
      0 元（34500+0000000=0000000)。
七、原告得請求賠償之金額為何：
    綜上，原告丙○○得請求被告賠償之金額為1,620,879 元。
    又原告2 人已共同領取強制汽車責任險保險金1,430,000 元
    ，並已共同受領被告給付250,000 元，合計1,680,000 元，
    以原告每人分別受領1/2 計算，應扣除840,000 元，則原告
    丙○○尚得請求被告賠償780,879 元 (0000000 －000000
    ＝780879) ；另原告甲○○得請求被告賠償之金額為1,034,
    500 元，扣除已領取之強制汽車險保險金及被告業已給付之
    金額840,000 元，尚得請求被告賠償194,500 元 (0000000
    －000000＝194500) 。
八、綜上所述，原告丙○○、甲○○本於侵權行為之法律關係，
    分別請求被告給付780,879 元及194,500 元，及均自起訴狀
    繕本送達翌日即94年12月10日起至清償日止按年息5 ％計算
    之利息，為有理由，應予准許，逾此範圍之請求，即非有據
    ，應予駁回。原告陳明願供擔保，聲請宣告假執行，經核原
    告勝訴部分，合於法律之規定，爰分別酌定相當之擔保金額
    宣告之；至於原告敗訴部分，其假執行之聲請，因訴之駁回
    而失所依附，不予准許，應併予駁回。
九、結論：本件原告之訴為一部有理由，一部無理由，依民事訴
    訟法第79條、第85條第1 項前段、第390 條第2 項，判決如
    主文。
中    華    民    國    95    年    9     月    14    日
                  民事鳳山分庭  法  官  高英賓
正本係照原本作成。
如不服本判決，應於送達後20日內，向本院提出上訴狀並表明上
訴理由，如於本判決送達前提起上訴者，應於判決送達後10日內
補提上訴理由書（須附繕本）。
中    華    民    國    95    年    9     月    14    日
                                書記官  李崑良


司法院資訊處製作；財團法人民間司法改革基金會備份。
